【裁判字號】    99,交聲,169
【裁判日期】    990525
【裁判案由】    聲明異議
【裁判全文】
臺灣高雄地方法院交通事件裁定         99年度交聲字第169號
原處分機關  高雄市政府交通局
異  議  人  甲○○
上列受處分人因違反道路交通管理處罰條例案件，對於高雄市政
府交通事件裁決中心所為之處分（原處分：高市交裁字第裁32-V
00000000號），聲明異議，本院裁定如下：
    主  文
異議駁回。
    理  由
一、原處分意旨略以：異議人即受處分人甲○○於民國98年12月
    6 日下午2 時51分許駕駛車號4008-XB 號自用小客車，行經
    屏東縣車城鄉○○路、新興路口處，因紅燈右轉行為（此部
    分交通違規行為已經另行裁罰），經員警攔停，拒絕停車接
    受稽查而逃逸，經屏東縣警察局恆春分局車城分駐所員警逕
    行舉發異議人「汽車駕駛人，駕駛汽車有違反道路交通管理
    處罰條例之行為，經交通勤務警察制止，不服稽查逃逸」，
    並開屏警交字第V00000000 號舉發違反道路交通管理事件通
    知單，而高雄市政府交通事件裁決中心依據道路交通管理處
    罰條例第60條第1 項及第63條第1 項第1 款規定，於99年 1
    月11日以高市交裁字第裁32-V00000000號裁決書裁處異議人
    罰鍰新臺幣（下同）3,000 元，並記違規點數1 點。異議人
    接獲裁決書後，不服上開裁決處分，於法定期間內向本院聲
    明異議。
二、本件異議意旨略以：異議人雖紅燈右轉，然當時員警在車城
    分駐所前值勤，異議人駕車於四重溪出來後右轉，值勤員警
    已在異議人的右後方，實在很難看到員警要異議人停車之指
    示，為此，請求撤銷原處分等語。
三、按汽車駕駛人，駕駛汽車有違反本條例之行為，經交通勤務
    警察或依法令執行交通稽查任務人員制止時，不聽制止或拒
    絕停車接受稽查而逃逸者，除按各該條規定處罰外，處新臺
    幣3,000 元以上6,000 元以下罰鍰，道路交通管理處罰條例
    第60條第1 項定有明文。而依同條例第53條第2 項規定，汽
    車駕駛人，行經有燈光號誌管制之交岔路口紅燈右轉，處新
    臺幣600元以上1,800元以下罰鍰。
四、經查：
  (一)本件異議人甲○○於98年12月6 日下午2 時51分許駕駛車號
    4008-XB 號自用小客車，行經屏東縣車城鄉○○路、新興路
    口處，因紅燈右轉行為，經員警攔停，拒絕停車接受稽查而
    逃逸，經屏東縣警察局恆春分局車城分駐所員警逕行舉發，
    並由原處分機關就其違反道路交通管理處罰條例之行為，拒
    絕停車接受稽查而逃逸部分之交通違規行為裁處罰鍰 3,000
    元，並記違規點數1 點之事實，有屏東縣政府警察局98年12
    月6 日屏警交字第V00000000 號舉發違反道路交通管理事件
    通知單1 份、原處分機關99年1 月11日高市交裁字第裁32-V
    00000000號違反道路交通管理事件裁決書1 份及監視錄影翻
    拍照片2 張附卷可稽，且異議人亦不爭執其於上開時、地紅
    燈右轉之交通違規事實（見本院卷第4 頁反面刑事聲明異議
    狀），是異議人有如上述之交通違規行為，堪以認定。
  (二)至異議人雖執上詞聲明異議，然經證人即本件現場欲攔停異
    議人之員警黃志煌於本院訊問時證稱：案發時為98年12月6
    日下午2 時51分許，我於我們派出所前面攔截異議人，由東
    向西，異議人走新興路與中山路口，直接向右轉，當時他的
    燈號是紅燈，他卻向右轉，我吹哨子並以指揮棒要攔截異議
    人下車，他就直行沒有下車，直接開走，當時異議人一右轉
    ，我就上前去，距離約是20公尺，異議人開在外側車道，從
    我旁邊開過去時，距離約是2 公尺等語（見本院卷第35、36
    頁），另證人即案發當日車城分駐所值班員警林嘉威於本院
    訊問時亦證稱：於98年12月6 日下午2 時51分，當時我們執
    行交通巡邏，我是在所內值班，我不是攔車警員，是由黃志
    煌攔停，因為我們派出所外面就是台26縣路口，我坐在值班
    台，黃志煌在馬路上，我有聽到哨音，看到黃志煌指揮指揮
    棒走出去，走到機車道再出去的車道，我就看1 台汽車開過
    去，路口轉角是戶政事務所，我確認當時乙○○○○是在派
    出所外面大馬路旁執勤，在我看到的地方執勤，我是先聽到
    哨音，再看到黃志煌向前，再看到汽車通過等語（見本院卷
    第24、25頁），經本院相互比對上開2 位證人之證述內容，
    並對照卷附上開2 位證人當庭繪製之現場位置圖各1 份及現
    場地圖1 份所示（見本院卷29、39、40頁），可以得知員警
    黃志煌確實係站立在車城分駐所前之中山路旁執行交通勤務
    ，異議人則於紅燈右轉後行駛在中山路南往北方向之外車道
    上，而佐以異議人右轉後會先行經車城鄉戶政事務所再到達
    車城分駐所，顯見異議人於駕車右轉至中山路時，員警黃志
    煌確係站立在其右前方約30公尺處，應可確認。另經本院當
    庭勘驗事發當日路口監視錄影畫面，勘驗結果認：「異議人
    車輛自畫面右下方進入畫面，行駛外車車道，向前行駛，此
    時並未見員警在畫面中，後來車輛行駛經過畫面右上方的停
    止線時，有一員警自畫面右方走出，手拿指揮棒，該車向前
    直駛，員警記下車牌」等情，有勘驗筆錄1 份附卷可參（見
    本院卷第37頁），則以監視錄影畫面所示，異議人車輛行經
    車城分駐所後，員警黃志煌隨即出現在異議人車輛後面，則
    以在異議人車輛行駛速度顯然快出一般人行走速度甚多之情
    形下，員警黃志煌仍能隨即出現在異議人車輛後方並記下車
    牌，可知員警黃志煌原先執行交通勤務時站立之位置應該非
    常靠近異議人行駛之外側車道，應無疑義，益徵證人即員警
    黃志煌於本院審理時證述：異議人開在外側車道，從我旁邊
    開過去時，距離約是2 公尺等語（見本院卷第36頁）應非虛
    構之詞，而可採信。
  (三)綜合上述，可知異議人甲○○於駕車右轉至中山路外側車道
    時，員警黃志煌確係站立在其右前方約30公尺處，且站立位
    置緊鄰異議人行駛之中山路外側車道。則以常情，一般人駕
    駛車輛於轉彎之際，應會減速慢行，是異議人當時行車速度
    既較一般行車速度為慢，而員警黃志煌當時站立在異議人右
    前方約30公尺處，且站立位置又緊鄰異議人所行駛之中山路
    外側車道，另依當時情況，異議人視線並未被阻擋，又無任
    何其他不能注意之情事，衡理，異議人應能明確看到員警黃
    志煌站立在路旁執行交通勤務，並以指揮棒要求異議人停車
    。
  (四)是以本件異議人甲○○明知自己已違反道路交通管理處罰條
    例第53條第2 項不得紅燈右轉之規定，且亦能明確看到員警
    黃志煌以指揮棒要求其停車受檢，竟仍未停車接受稽查，反
    而駕車逃逸，其行為於法自有未洽之處，應可確認。從而，
    原處分機關依據道路交通管理處罰條例第60條第1 項及第63
    條第1 項第1 款等規定，裁處異議人罰鍰3,000 元，並記違
    規點數1 點，於法並無不合，本件異議為無理由，應予駁回
    。
五、依道路交通案件處理辦法第19條，裁定如主文。
中    華    民    國    99    年    5     月    25    日
                      交通法庭      法  官  陳盈吉
以上正本證明與原本無異。
如不服本裁定，應於收受送達後5 日內向本院提出抗告狀。
中    華    民    國    99    年    5     月    25    日
                                    書記官   陳展榮

司法院資訊處製作；財團法人民間司法改革基金會備份。
